臺北高等行政法院判決　　　　　　　　　　　　　　　九十年度訴字第二九○四號
　　　　　　　　　　　　　　　.
　　原　　　告　甲○○
　　被　　　告　勞工保險局
　　代　表　人　廖碧英總經理.
　　訴訟代理人　乙○○
　　　　　　　　丙○○
右當事人間因勞保事件，原告不服行政院中華民國八十九年六月十三日台八十九訴字
一七○六○號再訴願決定，提起行政訴訟。本院判決如左：
　　主  文
原告之訴駁回。
訴訟費用由原告負擔。
　　事  實
壹、事實概要：
    緣原告甲○○以離職退保後罹塵肺症，於民國（以下同）八十八年一月二十日檢
    送台灣省立台北醫院八十七年十二月二十三日開具之殘廢診斷書、塵肺症診斷書
    及Ｘ光片，申請殘廢給付，案經被告於八十八年二月十二日以原告殘廢程度符合
    勞工保險殘廢給付標準表第五十二項第十二等級，乃按該等級加給百分之五十核
    發一五○日職業病殘廢給付計新台幣（以下同）九萬六千元。原告不服，主張被
    告應發給第四十七項第七等級職業病殘廢給付四四○日，並加給百分之五十共計
    六六○日，因向勞工保險監理委員會申請審議，遭該會八十八年六月二十九日
    保監審字第七九三號審定書駁回，遂向行政院勞工委員會提起訴願，遭八十八年
    十二月二十日台八十八勞訴字第三二四四八號訴願決定駁回，原告不服，提起再
    訴願仍遭駁回，原告仍未甘服，遂向本院提起行政訴訟。
貳、兩造聲明：
　一原告未於言詞辯論期日到場，其起訴狀聲明求為判決：
    (一)原處分、審議決定、訴願決定及再訴願決定不利原告部分均撤銷。
    (二)請求將原告塵肺症殘廢給付，改依第四十七項（勞工保險殘廢給付標準表、胸
      腹部臟器障害系列）第七等級四四○日（因職業病加百分之五十）共計六六○
      日殘廢給付，新台幣四十二萬二千四百元，並補發新台幣三十二萬六千四百元
      給原告。
  二被告聲明求為判決：駁回原告之訴。
參、兩造之爭點：
一原告主張之理由：
  (一)原告塵肺症第四症度、「病人兩側肺部纖維化，僅能從事輕便工作。」，依勞工
    保險條例第五節殘廢給付第五十三條附表二「殘廢給付標準表」中胸腹部臟器障
    害系中附註二及附註四，比照精神、神經障害系列附註一之（五）的規定，應是
    符合殘廢給付標準表；第四十七項、第七等級四四○日殘廢給付（因職業病加50
    %）為六六○日殘廢給付。而非被告審定之第五十二項、第十二等級一○○日（
    因職業病加50 %）為一五○日殘廢給付，新台幣玖萬陸千零佰零拾元。
  (二)依勞工保險條例及勞工保險條例第五節殘廢給付第五十三條附表二「殘廢給付標
    準表」中皆無肺功能損失程度審定標準，更何況勞工保險條例，歷經立法院數次
    修正，『目前所使用之「勞工保險殘廢給付標準表」係勞保條例第五十三條規定
    的附表二，其亦經立法院三讀通過，於六十八年二月十九日經總統公佈施行，因
    此這個「殘廢給付標準表」亦為「法律」無疑，勞工保險條例於七十七年二月三
    日及八十四年二月二十八日修正』，並無增列肺功能損失程度審定標準之制定。
    顯見在修法時一致同意「塵肺症」障害等級之審定；應比照精神、神經審定基本
    原則，審定其等級。但被告卻以「無法律依據」之行政院勞工委員會八十八年五
    月七日以台八十八勞保二字第○二○五○五號及行政院勞工委員會八十八年八月
    四日以台八十八勞保三字第○○三三二○九號函示，補充增列勞工保險殘廢給付
    項目附表二「勞工保險塵肺症障害等級肺功能損失程度審定標準」來限制人民之
    權利，明顯抵觸中央法規標準法第五條、第六條及第十一條之規定。行政院勞工
    委員會在發布這二次行政命令時，未詳加思考，造成行政命令發布前、申請殘廢
    給付，與行政命令發布後、申請殘廢給付時，卻是二種不同之審查標準，更造成
    一種保險制度，卻是兩種審查標準給付方式，有違社會保險給付公平一致性之原
    則，更抵觸中華民國憲法第七條平等權之規定。
  (三)「勞工保險殘廢給付標準表中、精神障害第三項、第三級及精神障害第四項、第
    七級，神經障害第七項、第三級及神經障害第八項、第七級，以及胸腹部臟器第
    四十六項、第三級，胸腹部臟器第四十七項、第七級之身體障害之四項殘廢給付
    等級，僅針對工作能力做規定，只強調：「一、終身不能從事任何工作，二、終
    身只能從事輕便工作」。因此本件原告罹患麈肺症，經特約醫院專科醫師鑑定為
    麈肺症第四症度，「病人兩側肺部纖維化，僅能從事輕便工作。」，顯見己符合
    精神障害第四項、第七級，神經障害第八項、第七級，胸腹部臟器第四十七項、
    第七級殘廢給付標準之規定及依精神、神經障害系列之附註一之（五）因中度精
    神、神經障害，精神及身體之勞動能力較一般低下者：適用第七等級，無庸置疑
    。
  (四)勞工保險條例第一條為保障勞工生活，促進社會安全，制定本條例；本條例未規
    定者，適用其他法律。被告身為經營保險事業體，應適用保險法之規定，依保險
    法第一章總則第一節定義及分類第二條本法所稱保險人，指經營保險事業之各種
    組織，在保險契約成立時，有保險費之請求權；在承保危險事故發生時，依其承
    保之責任，負擔賠償之義務。被告承保勞工保險，扣繳保費，在勞工有疾病住院
    時，得請領傷病給付，殘廢或死亡亦得請領殘廢或死亡給付「勞工保險傷病給付
    與商業保險公司之疾病住院以住院天數算，或住院以醫療費用算之醫療險類似。
    勞工保險殘廢或死亡給付與商業保險公司意外險、重大疾病險、主壽險類似。勞
    工保險之老年給付與商業保險公司養老險類似。」，被告應受保險法之規範：勞
    工保險局暨是經營保險事業體，在核付被保險人殘廢給付時，應依保險法第五十
    四條第二款保險契約之解釋，應探求契約當事人之真意，不得拘泥於所用文字；
    如有疑義時，以作有利於被保險人之解釋為原則。原告八十八年一月二十日，申
    請塵肺症殘廢給付時，依塵肺症比照神經、精神障害審定原則，精神障害系列等
    級最低為：障害項目第四項「精神遺存顯著障害，終身祗能從事輕便工作者。」
    、第七等級四四○日殘廢給付；神經障害系列等級最低為：障害項目第九項「神
    經糸統之病變，由醫學上可証明局部頑固神經症狀者。」、第十三等六○日殘廢
    給付外。精神、神經障害項目中、殘廢等級最低相同者，為精神障害系列、障害
    項目第四項、第七等級四四○日殘廢給付，神經障害系列、障害項目第八項、第
    七等四四○日殘廢給付。而精神、神經障害糸列「障害等級」中並無第十二等級
    一○○日殘廢給付之等級，被告竟以「無此一等級」之級數給付給原告，本請領
    殘廢案，依保險法第五十四條第二款之規定，應符合勞工保險殘廢給付標準表中
    、精神、神經障害等級審定基本原則「第四項及第八項殘廢給付、與胸腹部臟器
    障害系列第四十七項殘廢給付」之規定，原告應是第七等級四四○日（因職業病
    加50%）為六六○日殘廢給付。
  (五)被告卻不依法執行職務，卻處處以行政命令來限制人民之權利，明顯抵觸憲法、
    法律，更違反司法院釋字第三六七號解釋文之意旨：「‧‧‧有關人民自由權利
    之限制應以法律定之且不得逾越必要之程度，憲法第二十三條定有明文。但法律
    之內容不能鉅細靡遺，立法機關自得授權行政機關發布命令為補充規定，如法律
    之授權涉及限制人民自由權利者，其授權之目的、範圍及內容符合具體明確之條
    件時，亦為憲法之所許。‧‧‧若法律僅概括授權行政機關訂定施行細則者，該
    管行政機關於符合立法意旨且未逾越母法之限度內，自亦得就執行法律有關之細
    節性、技術性之事項以施行細則定之，惟其內容不能抵觸母法或對人民之自由權
    利增加法律所無之限制，行政機關在施行細則之外，為執行法律依職權發布之命
    令，尤應遵守上述原則。‧‧‧」。是故被告以八十八年五月七日依行政院勞工
    委員會以台八十八勞保二字第○二○五○五號及以八十八年八月四日台八十八勞
    保三字第○○三三二○九號補充增列勞工保險殘廢給付項目附表二「勞工保險塵
    肺症障害等級肺功能損失程度審定標準」，明顯違反司法院釋字第三六七號解釋
    文及抵觸憲法第七條、第一百五十三條、第一百七十二條、中央法規標準法第五
    條第二款、第六條、第十一條及保險法第五十四條第二款之規定。更違背立法院
    為照顧勞工而所制定之勞工保險條例第一條為保障勞工生活，促進社會安全之立
    法宗旨。
  (六)本案仍在行政救濟程序中，依中央法規標準法第十八條各機關受理人民聲請許可
    案件適用法規時，除依其性質應適用行為時之法規外，如在處理程序終結前，據
    以准許之法規有變更者，適用新法規。但舊法規有利於當事人而新法規未廢除或
    禁止所聲請之事項者，適用舊法規。但訴願及再訴願機關未加深究即率而決定予
    維持，認事用法均顯有違誤，實難令原告誠服。為此，懇請鈞院鑒核，並請判決
    如訴之聲明，庶保權益，至感恩便。
二被告主張之理由：
  (一)有關被告及勞工保險監理委員會特約醫師之審查意見：
    1.原告雖訴稱，其經醫師鑑定為塵肺症第四症度，病人兩側肺部纖維化，僅能從
      事輕便工作，應屬第四十七項第七等級殘廢云云，惟據被告及勞工保險監理委
      員會專業醫師審查均認，依原告之胸部ｘ光片及肺功能檢測結果，判定原告所
      患為第三症度塵肺症，符合第五十二項第十二等級。復依勞工保險殘廢給付表
      規定，塵肺症障害等級之審定，應按照「胸腹部臟器障害」等級審定之原則而
      審定，並須依各種檢查方式檢定。症度之區分基準，祗係塵肺症審定為職業病
      之基準，故規定被審定為第二症度以上者，始為勞工保險職業病，其殘廢給付
      之等級及標準，仍須依上開綜合審定原則並就肺功能損失程度之臨床症狀而審
      定之。故雖同為塵肺症患者，惟因塵肺症分布密度、塵肺症度及心肺功能檢查
      結果等均不同，給付等級自有差異。
    2.又按勞工保險職業病殘廢給付僅係針對該職業病所造成之身體障害為補償，是
      被保險人如有因其他非該職業病導致之身體障害，於審核時自當予以排除，塵
      肺症之殘廢給付亦應依前開原則審查，查原告係離職退保後再請領殘廢給付，
      其請領時如依所送資料顯示有因年邁所致之身體機能自然退化或其他非塵肺症
      之病變導致之身體障害（如肺結核、肺氣腫、肺炎、慢性支氣管炎、肺肋膜積
      水等任何肺部感染所遺存之肺部病灶皆有可能影響肺功能），自應排除上開原
      因所致之障害，僅就塵肺症部分為給付。
    3.再被告就原告所送客觀事實上之相關證據如ｘ光片、肺功能檢測報告等，除ｘ
      光片顯示之型別與肺功能測試結果未合或有疑義者，依勞工保險條例第五十六
      條通知被保險人洽指定醫院複檢，補送完整之肺功能檢查報告以憑複審外，均
      採為審查之主要依據，並未違反或排斥。至殘廢診斷書所載之殘廢程度，原為
      出具醫師之判斷意見，按被告就被保險人之殘廢程度，原即得於職權範圍內依
      法認定事實，不受其他主觀判斷意見之拘束，此見諸由前揭勞工保險條例第二
      十八條、第五十六條及同條例施行細則第六十一條規定益明，是被告認定事實
      並無違法之處，復查行政法院對與不確定法律概念相當之事項，就行政機關在
      處理過程中委請專家審查之案件，通常皆予尊重，是系爭塵肺症案件亦宜參照
      前開實務見解處理。
  (三)被告之核定並未適用行政院勞工委員會所訂之勞工保險塵肺症障害等級肺功能損
    失程度標準表，是本案並無該表是否違法之問題；又原告訴稱，被告以行政院勞
    工委員會八十八年五月七日台八八勞保二字第○二○五○五號函補充、增列勞工
    保險殘廢給付項目，附表二「勞工保險塵肺症障害等級肺功能損失程度審定標準
    」等之行政命令，限制人民之權利，違反司法院釋字第三六七號解釋理由及抵觸
    憲法、中央法規標準法及保險法之規定等語，惟查本件原告申請給付及被告核定
    時俱在前開函釋作成前，被告係依勞工保險條例第五十四條及勞工保險殘廢給付
    標準表所定之綜合審定原則而審核，非據前開函釋而為處分，原告所訴顯無可採
    。
  (四)退保後塵肺症殘廢給付之特殊性—法律外之政策開放及數量龐大：
    1.最後須申明者，係退保後塵肺症殘廢給付之特殊性，按勞工保險條例第十九條
      第一項之規定，被保險人或其受益人，於保險效力開始後，停止前發生保險事
      故者，得依本條例規定，請領保險給付。而職業病殘廢給付保險事故之日，依
      勞工保險條例第五十四條規定，係被保險人治療終止審定成殘或領取職業傷病
      給付期滿，經診斷為永久不能復原之日，本件塵肺症殘廢給付案件之被保險人
      ，其審定成殘之日期均在其退保之後，揆諸首揭勞工保險條例第十九條第一項
      規定，原屬退保後之事故，不得請領保險給付。
    2.又本件請領退保後殘廢給付之被保險人均已請領老年給付，按老年給付所補償
      者，係勞工因退保後未從事勞動之損失，而殘廢給付所補償者，則係被保險人
      因殘廢而喪失或減損勞動力之損失，退保後殘廢給付所保障者，自係被保險人
      退保後因殘廢而喪失或減損勞動力之損失，後者「喪失或減損勞動力之損失」
      範圍應為前者「未從事勞動之損失」所涵蓋（勞動力減損小於未從事勞動之損
      失，勞動力喪失則等同於未從事勞動之損失，此由勞工保險條例第二十一條之
      一規定被保險人因殘廢不能繼續從事工作，而同時具有請領殘廢給付及老年給
      付條件者，僅得擇一請領殘廢給付或老年給付可見），是二者保障之目的相同
      ，又大法官會議釋字第三一○號解釋業已闡明被保險人請領老年給付者，不應
      重複請領傷病給付，則揆諸該號解釋之意旨並舉輕明重，保險人請領老年給付
      者，自亦不得請領殘廢給付（至被保險人如於退保後繼續工作再加入職災保險
      ，於發生職業災害時自得基於職災保險被保險人之身分請領職災保險給付，此
      與退保後塵肺症之殘廢給付尚有差異）。綜上，如以勞工保險條例第十九條第
      一項規定或殘廢給付之性質而論，被保險人退保後均不得領取本案之殘廢給付
      。
    3.惟行政院勞工委員會為強化對勞工之保障，特別以八十七年十一月五日台八十
      七勞保三字第○五○二○七號函頒布被保險人因保險期間罹患疾病，於離職退
      保後經診斷確定為職業病者，得請領職業災害保險殘廢給付之相關規定，此項
      政策開放實施後，被告已受理四萬多件退保後塵肺症殘廢給付申請案件，以其
      政策性開放及數量龐大之特殊性，如核定不當，其弊之一端則為此項特別嘉惠
      勞工之政策未能貫徹，一端則係嚴重違反勞工保險條例、不符勞保有限資源之
      分配正義並影響勞保財務結構甚鉅。
　　理  由
壹、本件原告經合法通知，無正當理由未於言詞辯論期日到場，查無民事訴訟法第三
    百八十六條所列各款情事，爰依行政訴訟法第二百十八條準用民事訴訟法第三百
    八十五條之規定，准被告聲請，由其一造辯論而為判決。
貳、按「被保險人因職業傷害或罹患職業病，經治療終止後，如身體遺存障害，適合
    殘廢給付標準表規定之項目，並經保險人自設或特約醫院診斷為永久殘廢者，依
    同表規定之殘廢等級及給付標準，增給百分之五十，一次請領殘廢補償費。被保
    險人領取職業傷病給付期滿，尚未痊癒，如身體遺存障害，適合殘廢給付標準表
    規定之項目，並經保險人自設或特約醫院診斷為永不能復原者，得比照前項規定
    辦理。」勞工保險條例第五十四條定有明文。又依勞工保險殘廢給付標準表胸腹
    部臟器障害系列附註二規定，胸腹部臟器障害等級之審定：胸腹部臟器機能遺存
    障害，須將症狀綜合衡量，永久喪失勞動能力與影響其日常生活活動或社會生活
    活動之狀況及需他人扶助之情形，比照精神、神經障害等級審定基本原則，綜合
    審定其等級。附註四規定「塵肺症」障害等級之審定：塵肺症障害亦應按照前述
    「胸腹部臟器障害」等級審定之原則，審定其等級。其中「胸腹部臟器機能遺存
    顯著障害，終身祇能從事輕便工作者。」係屬第四十七障害項目第七殘廢等級，
    給付標準四四○日。「胸腹部臟器遺存障害者」係屬第五十二障害項目第十二殘
    廢等級，給付標準一○○日。附註六規定：「胸腹部臟器遺存障害者」係指胸腹
    部遺存機能障害，致工作上確有明顯之阻害而由醫學上可予證明者，如膀就括約
    肌變化所致之尿失禁或肛門括約肌不全（因斷裂等）所致之大便失禁者，適用第
    五十二項第十二級‧‧‧。再依同條例第三十四條附表即勞工保險職業病種類表
    中第八類第一項之職業病名稱為塵肺症，該表之備註一勞工保險塵肺症審定準則
    ，另以表定之。二粉塵作業範圍及塵肺症合併症之範圍，由中央主管機關訂之。
    另依勞工保險塵肺症審定準則規定：「一‧‧‧二塵肺症症度區分基準：（從事
    粉塵作業之被保險人，依其塵肺檢定檢查之結果，依左表所列區分為第一症度至
    第四症度，依此區分，被審定為第二症度以上者，為勞工保險職業病）。‧‧‧
    三勞工保險塵肺症之檢定，依左列各項檢查之施行審定之：(一)Ｘ光攝影檢查（全
    胸部直接或特殊攝影者）。(二)粉塵作業經歷調查。(三)胸部臨床檢查。(四)結核精密
    檢查‧‧‧(五)心肺功能檢查‧‧‧(六)其他檢查‧‧‧。」復依被告八十七年十一
    月五日台八十七勞保三字第○五○二○七號函所檢送勞保被保險人離職退保後經
    診斷確定罹有職業病者請領職業災害保險給付作業處理原則規定：「(一)給付對象
    ：勞保被保險人因保險期間罹患疾病，於離職退保後經診斷確定為職業病者。(二)
    給付項目：職業災害保險殘廢給付。(三)職業病給付之種類：勞工保險職業病種類
    表所列及本會核定增列之職業病。‧‧‧(五)殘廢給付之核給：1.原無領取殘廢給
    付之離職退保後始診斷確定罹有職業病之原勞保被保險人，依勞工保險條例相關
    規定核給。‧‧‧」。
參、本件原告以離職退保後罹塵肺症，於民國（以下同）八十八年一月二十日檢送台
    灣省立台北醫院八十七年十二月二十三日開具之殘廢診斷書、塵肺症診斷書及Ｘ
    光片，申請殘廢給付。案經被告於八十八年二月十二日以原告殘廢程度符合勞工
    保險殘廢給付標準表第五十二項第十二等級，乃按該等級加給百分之五十核發一
    五○日職業病殘廢給付計新台幣（以下同）九萬六千元。原告不服，主張被告應
    發給第四十七項第七等級職業病殘廢給付四四○日，加給百分之五十應給付六六
    ○日之殘廢補償費計四十二萬二千四百元，被告僅給付九萬六千元，尚應給付三
    十二萬六千四百元。
肆、茲就本件之爭點分述於下：
  (一)依勞工保險條例第十九條第一項之規定，被保險人或其受益人，於保險效力開始
    後，停止前發生保險事故者，得依本條例規定，請領保險給付。而職業病殘廢給
    付保險事故之日，依勞工保險條例第五十四條規定，係被保險人治療終止審定成
    殘或領取職業傷病給付期滿，經診斷為永久不能復原之日。原告係塵肺症殘廢給
    付之被保險人，其審定成殘之日期均在其退保之後，揆諸首揭勞工保險條例第十
    九條第一項規定，原屬退保後之事故，不得請領保險給付。惟主管機關勞委會為
    強化對勞工之保障，特別以八十七年十一月五日台八十七勞保三字第○五○二○
    七號函頒布「勞保被保險人離職退保後經診斷確定罹有職業病者請領職業災害保
    險給付作業處理原則」，規定被保險人因保險期間罹患疾病，於離職退保後經診
    斷確定為職業病者，得請領職業災害保險殘廢給付之相關規定，既屬本不應領取
    之項目，宜於不牴觸勞工保險條例第五十三條附表二審定原則之規範目的下，具
    體審慎認定，始符放寬得申領之目的。
  (二)按勞工保險條例第七十七條規定：「本條例施行細則，由中央主管機關擬訂，報
    請行政院核定之。」；再按勞工保險條例施行細則第八十條規定：「本條例第五
    十五條及勞工保險殘廢給付標準表未規定之事項，得由中央主管機關補充規定之
    。」故有關勞工保險殘廢給付標準表未規定之事項，基於法令之授權，自得由中
    央主管機關即行政院勞工委員會補充規定之。勞委會八十八年五月七日台八十八
    勞保二字第○二○五○五號函「補充、增列勞工保險殘廢給付項目」，其中附表
    二「勞工保險塵肺症障害等級肺功能損失程度審定標準」附註之具體審核標準，
    適用於個案之結果，如符合勞工保險條例第五十三條附表二「勞工保險殘廢給付
    標準表」關於塵肺症按照胸腹部臟器障害等級審定原則之規範目的時，自不生牴
    觸問題。至勞委會八十八年八月四日台八十八勞保三字第○○三三二○九號函僅
    就前揭行政院勞工委員會八十八年五月七日台八八勞保二字第○二○五○五號函
    補充之標準表酌作文字調整，將原標準表之「塵肺症症度診斷為第二症度以上者
    」從第五十二項障害項目一欄調至附註欄，以杜疑義，二者實質內容未有差異。
    故上開函令並無違法之情形，被告審酌塵肺症殘廢給付之案件，自得加以援用。
  (三)勞工保險局組織條例於八十四年十一月八日經總統華總(一)義字第八七五五號令制
    定公布，其中第十一條第二項規定：「本局得視業務需要聘用兼任醫師十二人至
    二十人及財務專業人員五人至十人。」又勞工保險職業病殘廢給付僅係針對該職
    業病所造成之身體障害為補償，是被保險人如有因其他非該職業病導致之身體障
    害，於審核時自當予以排除，塵肺症係職業病，其殘廢給付亦應依前開原則審查
    。再塵肺症殘廢給付，須就被保險人所檢送之殘廢診斷書、塵肺症診斷書及胸部
    Ｘ光片綜合研判審查，前開資料之判讀涉及高度之醫學專業知識，被告之人員既
    非專業人士，如無借重專科醫師提供醫學專業知識，勢難行使審核之職權，是被
    告依上開規定聘用專業醫師提供意見俾利審查，原為此類案件必然之需求，自有
    其法律之依據，並無不當。而離職退保後再請領殘廢給付，其請領時如依所檢送
    資料顯示有因身體機能自然退化或其他非塵肺症之病變導致之身體障害例如：肺
    結核、肺氣腫、肺炎、慢性支氣管炎、肺肋膜積水等，任何肺部感染所遺存之肺
    部病灶，皆有可能影響肺功能，自應排除上開原因所致之障害，僅就塵肺症部分
    為給付，蓋本件請求者乃因職業而引起之殘廢給付，故非因職業之故而引起之身
    體障害即應予以排除，無容置疑。
  (四)揆諸原告提出之台灣省立台北醫院八十七年十二月二十三日開具之殘廢診斷書、
    塵肺症診斷書載略以：「病人兩側肺部纖維化，僅能從事輕便工作。」等語；再
    參諸「勞工保險塵肺症診斷書」所附之肺功能檢查報告，原告之肺功能一秒量為
    一千七百八十cc。被告依據原告提出之「勞工保險殘廢診斷書」、「塵肺症診斷
    書」及Ｘ光片，交由特約專業醫師提供意見，再由被告憑以綜合判斷塵肺症對原
    告造成之障害程度，核定「原告胸部Ｘ光報告僅為兩側肺組織纖維化，肺功能一
    秒量仍有一七八○cc，應為第三症度塵肺症」之判斷，應符合勞工保險條例第五
    十三條附表二「勞工保險殘廢給付標準表」關於塵肺症按照胸腹部臟器障害等級
    審定原則之規範目的。至原告提出之殘廢診斷書所載之殘廢程度，原為出具醫師
    就原告受診當時之身體全部狀況而為之個人判斷意見，並未區分因職業引起之災
    害與非因職業引起災害之範圍；而被告審理之範圍既限於職業災害，即應就原告
    身體狀況（含器官隨年齡老化、其他因職業災害或非因職業原因所引起之器官障
    害等情狀）予以區分因職業引起之災害與非因職業引起災害之範圍，而認定原告
    之殘廢程度。依此，其所為之判斷與原告之診斷證明書所載之殘廢程度必不盡相
    同，故其原得於職權範圍內依法認定事實，不受其他主觀判斷意見之拘束，此由
    勞工保險條例第二十八條、第五十六條及同條例施行細則第六十一條規定即明，
    被告依法認定事實，並無何違法之處，尚難謂與事實不符。
伍、綜上所述，原處分並無不合，審議審定、訴願決定遞予維持，亦無不當。原告徒
    執前詞，就其不利之部分訴請撤銷，為無理由，應予駁回。原告撤銷之訴既無理
    由，則其請求被告應再給付三十二萬六千四百元，亦乏依據，應併予駁回。
據上論結，本件原告之訴為無理由，爰依行政訴訟法第二百一十八條、民事訴訟法第
三百八十五條、行政訴訟法第九十八條第三項前段，判決如主文。
中　　華　　民　　國　　　九十一　　年　　　二　　　　月　　　八　　　　日
                               臺 北 高 等 行 政 法 院  第 四 庭
                                           審 判 長 法  官　張瓊文
                                                    法  官　黃清光
                                                    法  官　劉介中
右為正本係照原本作成。
如不服本判決，應於送達後二十日內，向本院提出上訴狀並表明上訴理由，如於本判
決宣示後送達前提起上訴者，應於判決送達後二十日內補提上訴理由書（須按他造人
數附繕本）。
中　　華　　民　　國　　　九十一　　年　　　二　　　　月　　　八　　　　日
                                                    書記官  黃明和
